【裁判字號】    99,上訴,663
【裁判日期】    990603
【裁判案由】    違反槍砲彈藥刀械管制條例
【裁判全文】
臺灣高等法院高雄分院刑事判決         99年度上訴字第663號
上  訴  人  臺灣高雄地方法院檢察署檢察官
被      告  甲○○
選任辯護人  法律扶助顏福松律師
上列上訴人因被告違反槍砲彈藥刀械管制條例案件，不服臺灣高
雄地方法院98年度訴字第1672號中華民國99年2 月24日第一審判
決（起訴案號：臺灣高雄地方法院檢察署98年度偵字第28184 號
），提起上訴，本院判決如下：
    主  文
原判決撤銷。
甲○○共同犯非法持有空氣槍罪，處有期徒刑壹年拾月，併科罰
金新臺幣伍萬元，罰金如易服勞役，以新臺幣壹仟元折算壹日。
緩刑肆年。緩刑期間付保護管束，並應向指定之政府機關、政府
機構、行政法人、社區或其他符合公益目的之機構或團體提供壹
佰貳拾小時之義務勞務。扣案之空氣槍壹支（槍枝管制編號：0
000000000號）及小型二氧化碳鋼瓶拾瓶，均沒收。
    事  實
一、甲○○明知具有殺傷力之空氣槍係槍砲彈藥刀械管制條例所
    列管之槍枝，非經中央主管機關之許可不得持有，竟未經許
    可，於民國98年9 月19日（起訴書誤繕為18日）凌晨2 時許
    ，因深夜在外遊蕩，為供防身之用，在高雄市新興區六合夜
    市內，與友人蔣宗霖（另案偵辦中）基於共同犯意聯絡，自
    蔣宗霖處取得具殺傷力之空氣槍1 支（槍枝管制編號：0000
    000000號），即置於自己騎乘之車號G7G-861 號重型機車置
    物箱內非法持有之。旋於同日凌晨3 時25分許，在高雄市○
    ○區○○街與仁智街口因警方執行飆車攔檢勤務而當場查獲
    ，並扣得前開具殺傷力之空氣槍1 支、鋼珠半罐、二氧化碳
    鋼瓶10瓶、西瓜刀1 支。
二、案經高雄市政府警察局苓雅分局報告臺灣高雄地方法院檢察
    署檢察官偵查起訴。
    理  由
一、本院以下所引用之具傳聞性質之證據，檢察官、被告及選任
    辯護人於本案言詞辯論時，均同意有證據能力，本院審酌各
    該證據均非違法蒐證取得之證據，且依該證據作成情況作為
    證據應為適當，依刑事訴訟法第159 條之5 第1 項規定，應
    有證據能力。
二、上開事實，業據被告甲○○於本院審理時坦承不諱，核與證
    人蔣宗霖於原審證述：係其將空氣槍、二氧化碳鋼瓶、鋼珠
    交給被告等語相符（原審卷第25頁正反面），並有空氣槍1
    支（槍枝管制編號：0000000000號）、二氧化碳鋼瓶10瓶、
    鋼珠1 罐扣案可稽，復有搜索扣押筆錄、扣押物品目錄表、
    查獲照片各1 份附卷可參。而扣案之空氣槍1 支（槍枝管制
    編號：0000000000號），於高雄市政府警察局苓雅分局測試
    時確能貫穿監測板（鋁板），有卷附照片可查（警卷第9 至
    10頁），又經送鑑定結果，認係氣體動力式槍枝，以小型高
    壓氣體鋼瓶內氣體為發射動力，經以金屬彈丸測試3 次，其
    中彈丸（直徑4.5mm 、重量0.38g ）之發射速度分別為141
    、135 、138 公尺/ 秒，單位面積動能分別為23、21、22焦
    耳/ 平方公分等情，亦有內政部警政署刑事警察局98年10月
    5 日刑鑑字第0980133623號鑑定書、98年12月21日刑鑑字第
    0980173070號函附卷可稽（偵查卷第33至35頁、原審卷第36
    頁）；依該槍彈鑑定書所附殺傷力之相關數據所載，內政部
    警政署刑事警察局對活豬作射擊測試結果，彈丸單位面積動
    能達24焦耳/ 平方公分，則足以穿入豬隻皮肉層、依日本科
    學警察研究所之研究結果，彈丸面積動能達20焦耳/ 平方公
    分，則足以穿入人體皮肉層。本件扣案槍枝經試射結果，已
    超過日本科學警察研究所之研究結果，堪認具有殺傷力甚明
    。另扣案鋼瓶10瓶，係小型二氧化碳高壓氣體鋼瓶，可供上
    述空氣槍使用，亦有上開鑑定書所附照片可查（偵卷第35頁
    ），足認可供前開空氣槍動力發射使用無訛。再者被告於警
    詢時陳稱上開空氣槍係防身用的（警卷第2 頁）、且證人蔣
    宗霖於原審證稱係於98年9 月18日晚上在殷室平之住處樓下
    ，由綽號「愛哭」者從殷室平住處拿下來，當時被告亦在場
    ，被告知悉該空氣槍為殷室平所有，當天同行之人除拿該空
    氣槍外，亦有帶刀，看起來像要去尋仇等語（原審卷第25至
    26 頁 ），是以被告上開「防身用」之陳述應屬可採。另據
    證人蔣宗霖證稱：於交付槍枝予被告時有叫被告藏好類似之
    用語（原審卷第29頁）。是以被告既知該空氣槍可為防身使
    用，且蔣宗霖於交付時又特別表示要藏好，則被告可得而知
    該空氣槍係具殺傷力乙情足堪認定。本件事證明確，被告犯
    行堪以認定，應依法論科。
三、論罪科刑
  (一)核被告所為，係犯槍砲彈藥刀械管制條例第8 條第4 項之非
    法持有空氣槍罪。被告與另案被告蔣宗霖間，有共同犯意聯
    絡，行為分擔，為共同正犯。公訴意旨固認被告係犯同條項
    之非法寄藏空氣槍罪，惟寄藏係指「受寄代藏」之謂，查被
    告係因深夜騎乘機車在外遊蕩，為供自己防身之用始取得上
    開空氣槍，已如上述，自非出於「代為隱藏」之意而持有上
    開空氣槍，公訴意旨尚有誤會，惟因非法持有及寄藏行為，
    均為槍砲彈藥刀械管制條例第8 條第4 項所規範，尚無庸變
    更起訴法條，併此指明。再按寄藏與持有槍枝、子彈，其單
    純之持有並不包括寄藏，但寄藏之受人委託代為保管，其保
    管本身所為之持有，係寄藏之當然結果，法律上僅就寄藏行
    為為包括之評價，不另就持有論罪（最高法院96年度台上第
    4385號判決意旨參照）。
  (二)又槍砲彈藥刀械管制條例第8 條第1 項規定中之非法製造、
    運輸、販賣空氣槍罪，業經司法院大法官會議解釋釋字第66
    9 號解釋宣告有違憲法第23條之比例原則，應自本解釋公布
    之日起至遲於1 年屆滿時，失其效力在案，該解釋理由書略
    謂：「惟系爭規定所禁止製造、運輸、販賣之客體相對廣泛
    ，一部分殺傷力較低之空氣槍，亦在處罰範圍內。基於預防
    犯罪之考量，立法機關雖得以特別刑法設置較高之法定刑，
    但其對構成要件該當者，不論行為人犯罪情節之輕重，均以
    無期徒刑或5 年以上有期徒刑之重度自由刑相繩，未能具體
    考量行為人違法行為之惡害程度，對違法情節輕微、顯可憫
    恕之個案，可能構成顯然過苛之處罰，而無從兼顧實質正義
    。按不具殺傷力且無危害安全之虞之空氣槍係合法而容易取
    得之休閒娛樂商品，而改造此類空氣槍，所需零件易於取得
    ，亦無須高度之技術。倘人民僅出於休閒、娛樂等動機而改
    造合法之空氣槍，雖已達殺傷力標準，但若其殺傷力甚微，
    對他人生命、身體、自由、財產等法益之危險甚低，或有其
    他犯罪情節輕微情況，法院縱適用刑法第59條規定酌減其刑
    ，最低刑度仍達2 年6 月以上之有期徒刑，無從具體考量行
    為人所應負責任之輕微，而為易科罰金或緩刑之宣告，尚嫌
    情輕法重，致罪責與處罰不相對應。」可知依上開解釋意旨
    ，槍砲彈藥刀械管制條例第8 條第1 項之非法製造空氣槍罪
    ，若僅出於休閒、娛樂等動機而改造合法之空氣槍，雖已達
    殺傷力標準，但若其殺傷力甚微，對他人生命、身體、自由
    、財產等法益之危險甚低之情節，法院縱適用刑法第59條酌
    減其刑至2 年6 月，仍嫌情輕法重。則舉重明輕，若單純持
    有已達殺傷力標準之空氣槍，有上開情節輕微之情形，若仍
    量處法定最低度之有期徒刑3 年，更顯係罪責不相當至明。
    本院考量被告所持有之上開槍枝，係以小型高壓氣體鋼瓶內
    氣體為發射動力，相較於使用具有彈頭、彈殼及火藥之子彈
    之改造槍枝而言，其殺傷力顯然較為輕微而有限，且鑑定結
    果該槍枝發射金屬彈丸之單位面積動能為23焦耳/ 平方公分
    ，僅略逾足以穿入人體皮肉層之單位面積動能20焦耳/ 平方
    公分，而具有殺傷力，更未達美國軍醫總署定義足以使人喪
    失戰鬥能力之彈丸撞擊動能58呎磅（即78.6焦耳），所為之
    可非難性尚非重大；且被告係78年9 月28日出生，有其年籍
    資料在卷可查，於行為時尚未滿20歲，年輕識淺，核與非法
    之徒動輒持有殺傷力較高之改造手槍等槍枝，以為作奸犯科
    之用，顯屬有別；而本案亦未查獲被告以上開槍、彈涉犯刑
    案，亦有臺灣高等法院被告前案紀錄表1 份在卷可憑，對於
    公眾安全僅可能生潛在威脅，其犯罪情節輕微，所生危害甚
    小，本院審酌其情，認縱處以法定最低度刑有期徒刑3 年，
    猶嫌過重，而與被告持有上開槍械行為之實際惡性失諸衡平
    ，考諸刑罰制裁與其目的之比例性，非無「情輕法重」之憾
    ，其犯罪情狀堪予憫恕，於客觀上當足以引起一般人普遍之
    同情，本院認應依刑法第59條之規定，予以酌減其刑。
  (三)本件係由交通警察攔撿飆車，並見被告所騎乘之機車腳踏板
    下露出刀柄，經由被告自行翻開機車腳踏板即見有西瓜刀1
    把，並以被告違反社會秩序維護法第63條第1 項第1 款無正
    當理由攜帶具有殺傷力之器械為由，進行調查，並命被告打
    開機車置物箱，而於機車置物箱內發現本件扣案之具有殺傷
    力之空氣槍，是以被告在犯罪未發覺之前，並無向攔撿之警
    員告知其本件犯罪之情，不符刑法第62條所規定自首之要件
    ，附此敘明。
  (四)原審對被告予以論罪科刑，固非無見；惟查：(1)被告所犯應
    係共同非法持有空氣槍罪，已如上述，原審認係犯寄藏空氣
    槍罪，自有未合；(2)再被告係於深夜騎乘機車攜帶上開空氣
    槍為警攔檢查獲，自已影響公共秩序及社會治安，原審適用
    刑法第59條規定酌減其刑後，量處減輕後之法定最低刑度有
    期徒刑1 年6 月，併科罰金新臺幣5 萬元，亦嫌較輕，檢察
    官執此提起上訴，為有理由，自應由本院將原判決撤銷改判
    。
  (五)爰審酌被告於深夜騎乘機車持有上開空氣槍在外遊蕩，對社
    會治安確有潛在威脅，惟念被告年輕識淺，僅因一時失慮而
    觸刑章，其持槍時間尚短，亦未供其他犯罪之用，其犯行未
    生實際危害，情節尚非重大，且自承犯行，頗具悔意，犯後
    態度良好等一切情狀，諭知如主文第2 項所示之刑，並就罰
    金部分諭知易服勞役之折算標準。
  (六)查被告未曾因故意犯罪受有期徒刑以上刑之宣告，有臺灣高
    等法院被告前案紀錄表附卷可憑，一時失慮誤蹈法網，情節
    並非惡重。被告並於原審審理時表示因家中經濟狀況不佳，
    為免增加其母親之負擔，希望提供義務勞務以代向公庫支付
    一定之金額（原審卷第45頁），足認經此科刑教訓，日後當
    知所警惕，而無再犯之虞，本院認其所受上開刑之宣告，以
    暫不執行為適當，爰依刑法第74條第1 項第1 款規定，宣告
    緩刑4 年，以啟自新。惟斟酌被告現甫年滿20歲，因守法觀
    念薄弱而觸法，為確保其能記取教訓及於緩刑期間內，能深
    知戒惕，避免緩刑之宣告遭撤銷，並依同法第74條第2 項第
    5 款、第93條第1 項第2 款規定，於緩刑期間宣付保護管束
    ，命被告向政府機關、政府機構、行政法人、社區或其他符
    合公益目的之機構或團體，提供120 小時之義務勞務。至於
    被告究應向何政府機關、政府機構、行政法人、社區或其他
    符合公益目的之機構或團體，屬執行之問題，應由檢察官斟
    酌考量被告性別、家庭、身份、職業、經歷、特殊專長、體
    能狀況及素行紀錄與參加意願等因素，再依義務勞務執行機
    構之地域、特性及勞務內容等為適當之安排，附此敘明。
  (七)按空氣槍係以小型二氧化碳鋼瓶內氣體為發射動力，供空氣
    槍使用之小型二氧化碳鋼瓶，為組成空氣槍構造一部分之配
    件，並非單獨使用，性質上應屬空氣槍之從物，應併同空氣
    槍以違禁物沒收，是扣案之空氣槍1 支（槍枝管制編號：00
    00000000號）、二氧化碳鋼瓶10瓶均為違禁物，均應依刑法
    第38條第1 項第1 款規定沒收。至於扣案之鋼珠半罐，不屬
    子彈，並非違禁物，且證人蔣宗霖亦供明係殷室平所有由友
    人「愛哭」所交付，並無證據證明係被告所有；再扣案之西
    瓜刀亦非屬槍砲彈藥刀械管制條例之刀械，非屬違禁物，亦
    與本案無涉，均不另為沒收之諭知，併予敘明。
據上論斷，應依刑事訴訟法第369 條第1 項前段、第364 條、第
299 條第1 項前段，槍砲彈藥刀械管制條例第8 條第4 項，刑法
第11條前段、第28條、第42條第3 項、第38條第1 項第1 款、第
59 條 、第74條第1 項第1 款、第2 項第5 款、第93條第1 項第
2 款，判決如主文。
本案經檢察官王登榮到庭執行職務。
中    華    民    國    99    年    6     月    3     日
                  刑事第七庭    審判長法  官 莊飛宗
                                      法  官 謝宏宗
                                      法  官 蔡廣昇
以上正本證明與原本無異。
如不服本判決應於收受本判決後10日內向本院提出上訴書狀，其
未敘述上訴理由者，並得於提起上訴後10日內向本院補提理由書
狀（均須按他造當事人之人數附繕本）「切勿逕送上級法院」。
中    華    民    國    99    年    6     月    3     日
                                      書記官 曾允志
附錄本件判決論罪科刑法條：
槍砲彈藥刀械管制條例第8條第4項
未經許可，製造、販賣或運輸鋼筆槍、瓦斯槍、麻醉槍、獵槍、
空氣槍或第 4 條第 1 項第 1 款所定其他可發射金屬或子彈具
有殺傷力之各式槍砲者，處無期徒刑或 5 年以上有期徒刑，併
科新臺幣 1 千萬元以下罰金。
未經許可，持有、寄藏或意圖販賣而陳列第 1 項所列槍枝者，
處 3 年以上10 年以下有期徒刑，併科新臺幣 700 萬元以下罰
金。

司法院資訊處製作；財團法人民間司法改革基金會備份。
